【裁判字號】    99,交聲,715
【裁判日期】    991130
【裁判案由】    違反道路交通管理處罰條例聲明異議
【裁判全文】
臺灣士林地方法院交通事件裁定         99年度交聲字第715號
    原處分機關  臺北市交通事件裁決所
    異  議  人
    即受處分人  蔡秀女
上列異議人即受處分人因違反道路交通管理處罰條例案件，對於
臺北市交通事件裁決所民國99年4月8日所為之處分（原處分案號
：北市裁催字第裁22-AEY198965號）聲明異議，本院裁定如下：
    主  文
異議駁回。
    理  由
一、按汽車駕駛人轉彎時，有不依標誌、標線、號誌指示者，處
    新臺幣（下同）600 元以上1,800 元以下罰鍰；又汽車駕駛
    人，駕駛汽車有違反本條例之行為，經交通勤務警察或依法
    令執行交通稽查任務人員制止時，不聽制止或拒絕停車接受
    稽查而逃逸者，除按各該條規定處罰外，處3,000 元以上6,
    000 元以下罰鍰。道路交通管理處罰條例第48條第1 項第2
    款、第60條第1 項分別定有明文。而有道路交通管理處罰條
    例第48條、第60條第1 項之情形者，並各記違規點數1 點，
    亦為同條例第63條第1 項第1 款所明定。
二、原處分意旨略以：異議人即受處分人蔡秀女所駕駛之車牌號
    碼9A-6892 號自用小客車，於民國（下同）98年11月4 日下
    午5 時18分許，行經臺北市○○區○○路違規左轉港墘路口
    時（17-19 時禁止左轉），為警逕行舉發其有「違規經警鳴
    笛制止不停加速逃逸」之違規，然本件舉發通知單上所載之
    應到案日期為98年12月4 日，異議人遲於99年5 月7 日始向
    原處分機關提出申訴，嗣經原處分機關函請舉發單位即臺北
    市政府警察局內湖分局調查結果，仍認異議人確有前開違規
    行為，原處分機關爰依道路交通管理處罰條例第60條第1 項
    、第63條第1 項第1 款、違反道路交通管理事件統一裁罰基
    準表等之規定，裁處異議人罰鍰4,500 元，記違規點數1 點
    等語。
三、異議意旨略以：伊於上開時、地因不察上開路口於下午5 時
    至6 時禁止左轉時段而違規左轉，然伊絕無遭交通警察攔阻
    而拒絕接受稽查、駕車逃逸之事，因當時適逢下班時間，且
    伊車齡已有9 年，無可能有加速逃逸之事，又既然警察可看
    清楚伊之車牌，即表示伊車速不快，警察不將伊攔下，僅抄
    下車牌號碼，亦未拍攝舉發照片就對伊舉發駕車逃逸，舉發
    過程有失公允，爰此聲明異議云云。
四、本件異議人對其於上開時間，駕駛車牌號碼9A-6892 號自小
    客車，行經臺北市○○區○○路違規左轉港墘路之事實坦承
    不諱，惟矢口否認有何拒絕停車接受稽查而逃逸之情事，並
    以上開情詞置辯。惟查：
  (一)證人即當時舉發本件違規之臺北市政府警察局內湖分局港墘
    派出所員警陳志仁於本院訊問時證稱：當時伊穿著制服，站
    在舉發地點之分隔島島頭，服下午5點至7點半之交整勤務，
    瑞光路左轉港墘路於下午5點至7點設有時間限制，路口紅燈
    上有圓形禁止標誌，當時伊在路口指揮有持指揮棒及哨子，
    見異議人正準備左轉時，伊以吹哨子鳴笛及以指揮棒之方式
    ，制止異議人不能左轉，但異議人還是左轉，當時伊距離異
    議人車約有2 個車身等語（見本院99年9 月10日訊問筆錄）
    ，經核證人陳志仁係就舉發當日親身經歷之舉發經過作證，
    所證內容，就其目擊異議人違規情節及舉發經過敘述詳確；
    而舉發現場亦經員警製作現場圖：異議人沿瑞光路由西往東
    方向行駛，至瑞光路與港墘路口時左轉港墘路，員警站立位
    置為港墘路、瑞光路口南側分隔島處，與異議人違規地點約
    有一車道寬，此有現場圖1 份在卷可佐（見本院卷第15頁）
    ，亦核與證人之上開所述相符，足認證人之證詞確有高度之
    可信性，顯非一般憑空捏造證詞可擬，是證人所站立之處為
    瑞光路、港墘路路口中央分隔島明顯處，衡情無任何障礙物
    阻隔視線，執行交整之勤務人員得以清楚辨識號誌及來往車
    輛，且來往車輛行經該路口時，亦可清楚看見員警於此執行
    勤務；復參以一般執勤員警之專業訓練而言，對於記明違規
    人之違規行為及違規車輛該等職務上事項之觀察程度自遠較
    一般人更為專注，其錯認誤判之可能性極低，證人陳志仁目
    睹異議人於上開時間，行經瑞光路、港墘路口向其駛來，且
    於禁止左轉時段違規左轉，證人陳志仁見狀鳴笛並以指揮棒
    示意異議人停車，而異議人仍逕自從證人陳志仁身旁通過違
    規左轉，因異議人當時駕駛車輛為正向面對路口及證人，證
    人更加確認異議人之違規行為，自無誤認之虞，況證人與異
    議人素不相識，兩人間並無怨恨仇隙，故證人要無設詞誣陷
    駕駛人違規，進而招致偽證重罪之可能及必要，其證詞並非
    虛捏，確堪採信。此外復有臺北市政府警察局內湖分局99年
    5 月11日北市警內分交字第09935633900 號函附員警執勤報
    告書1 份在卷可憑（見本院卷第12頁至第14頁），是以異議
    人確有本件之違規事實，要屬無疑。
  (二)異議人雖辯稱該車齡已有9 年，且適逢下班時間，難以加速
    逃逸，且員警僅抄下車牌號碼未立即追上伊之車輛，顯與實
    際狀況不符云云。然依「內政部警政署交通違規稽查與輕微
    違規勸導作業注意事項」第4 點第1 小點，關於「交通違規
    之稽查」，就攔停舉發規定：「不服稽查取締事實之認定必
    須經攔停稽查且有下列情事之一者，方得舉發：（5 ）警察
    以警鳴器、警笛、喊話器呼叫路邊停車，仍不靠邊停車接受
    稽查或逃逸者。」準此，當員警以警鳴器、警笛、喊話器呼
    叫路邊停車等方式示意攔檢，駕駛人仍不停車接受稽查者，
    即足以認定為不服稽查取締之行為，此並不因駕駛人於遭員
    警示意攔停後是否加速駕車駛離現場、員警有無追逐等情而
    有異。本件執勤員警發現異議人在上開路口之禁止左轉時段
    違規左轉，即吹哨示意異議人停車接受交通稽查，惟異議人
    不予理會仍駛往港墘路北向車道駕車離去等情，業經證人陳
    志仁於本院訊問時證述綦詳。是本件員警業以鳴警笛方式示
    意異議人停車受檢，異議人並未停車即逕自將車輛駛離，揆
    諸前揭說明，員警據以開單舉發「拒絕停車接受稽查而逃逸
    」之違規，並未違背上開內政部警政署交通違規稽查與輕微
    違規勸導作業注意事項之規定。
  (三)按道路交通管理處罰條例第4 條第1 項明定：「駕駛人駕駛
    車輛或行人在道路上，應遵守道路交通標誌、標線、號誌之
    指示、警告、禁制規定，並服從執行交通勤務之警察或依法
    令執行指揮交通及交通稽查任務人員之指揮」。次按違反行
    政法上義務之行為，非出於故意或過失者，不予處罰，行政
    罰法第7 條第1 項定有明文。又交通裁決機關依道路交通管
    理處罰條例所為之罰鍰、記點之裁定，具有行政罰之性質，
    自有上開規定之適用。是以，對於性質屬於行政罰之交通違
    規事件，即以行為人有故意或過失為得依法處罰之要件，則
    縱認行為人並非故意違反道路交通管理處罰條例之規定，然
    若行為人係出於過失者，仍得加以處罰。基此，即便異議人
    辯稱當時天色雖亮，但警員若係站在伊右邊，伊完全沒看到
    ，因那邊車輛很多之辯詞屬實，此亦係因異議人個人之疏失
    所致，且異議人更應反思是否會因此駕車習慣而疏於注意路
    況致影響行車安全，尚不得以此作為卸免行政罰之理由。異
    議人既領有合格駕駛執照，本有隨時注意路況及服從執勤員
    警指揮之義務，而員警之指揮手勢實為用路人藉以瞭解路況
    之重要資訊，除駕駛人自身有違規情形外，倘有救護車、消
    防車經過等緊急事件，亦有由執勤員警指揮攔停、疏通過往
    車輛之必要，故當駕駛人看見員警之攔停手勢時，縱對自己
    有無違規行為、員警攔停對象等有所懷疑，仍應暫停確認而
    不可貿然駕車離去，否則交通秩序勢將難以維持。本件異議
    人既坦承不常經過上開違規路口，自應更注意該路口之道路
    交通標誌，然異議人不僅未注意該路口左轉之時段限制，更
    辯稱未聽到警員哨子、指揮棒制止之指示云云，足認異議人
    係因個人疏失，未注意路況而未停車確認周圍路況及員警所
    欲攔停對象，即逕自將車輛駛離現場，依前開行政罰法第7
    條第1 項之規定，仍應以違反道路交通管理處罰條例之規定
    予以處罰，是異議人以前情置辯，並不足採。從而，本件事
    證明確，異議人有「違反道路交通管理處罰條例之行為，拒
    絕停車接受稽查而逃逸」之違規甚明。
  (四)至異議人辯稱：交通警察舉發伊違規，卻無照片佐證，有失
    公允云云。然而，如公務員一切行政行為均需預留證據以證
    其實，則國家行政勢必窒礙難行，效率不彰，當非適論，此
    本為行政之特徵；況於未有攝影儀器錄影、照相搜證之路段
    ，就汽車駕駛人突發之交通違規行為，因無法期待執勤員警
    於發現後能及時攝影取證，事實上僅能仰賴舉發員警目視為
    之，別無其他舉證可能，如無其他證據顯示舉發員警有誤認
    或故意誣陷之情事，於當時在場實際執行舉發勤務之警員已
    到庭具結作證之情形下，尚難以該舉發員警無法提出其他證
    據佐證，即認其所述不可採信，否則未裝設攝影儀器之路段
    ，即陷入汽車駕駛人得任意違規之狀態，自非妥適。故警察
    取締交通違規事件，其以攝影、照相儀器採證者，固然足以
    據為交通違規事實之證明，惟就囿於當場舉發而未以攝影、
    照相儀器採證，甚或礙於手動照相、錄影而未能即時拍攝違
    規之情節，立法者亦未明文限制或排除「舉發警員目睹、耳
    聞」之證據能力，或其證述內容對於違規事實之證明力。從
    而，異議人前開違規行為，縱使未以前開儀器採證，亦無法
    據此即否定舉發員警即證人陳志仁前開舉發之真實性，而為
    異議人有利認定之依據。
五、綜上所述，異議人所辯上情，均無足採。從而，原處分機關
    依道路交通管理處罰條例第60條第1 項、第63條第1 項第1
    款及違反道路交通管理事件統一裁罰基準表規定，裁處異議
    人4,500 元罰鍰，並記違規點數1 點，於法並無不合，異議
    人之異議為無理由，應予駁回。
據上論斷，應依道路交通事件處理辦法第18條，裁定如主文。
中    華    民    國    99    年    11    月    30    日
                        交通法庭法  官   李育仁
以上正本證明與原本無異。
如不服本裁定應於送達後5日內向本院提出抗告狀。
                                書記官   張茹茵
中    華    民    國    99    年    11    月    30    日

司法院資訊處製作；財團法人民間司法改革基金會備份。
